【裁判字號】    91,交聲,404
【裁判日期】    920115
【裁判案由】    聲明異議
【裁判全文】
臺灣臺南地方法院交通事件裁定                    九十一年度交聲字第四四號
    移
    受處分人
    即異議人  武長交通企業有限公司
    代 表 人  楊武長
右列受處分人因違反道路交通管理處罰條例案件，對於交通部公路總局嘉義區監理所
台南監理站民國九十一年十月二十五日所為之裁決處分（處分案號：南監五字第裁七
四—Ｌ00000000號）聲明異議，本院裁定如左：
    主  文
異議駁回。
    理  由
一、聲明異議意旨略以：如附件聲明異議狀所載。
二、按汽車裝載貨物超過核定之總重量、總聯結重量者，處汽車所有人罰鍰，並記汽
    車違規紀錄一次，其應歸責於汽車駕駛人時，除依第三項處汽車駕駛人罰鍰及依
    第六十三條第一項第二款記點外，汽車所有人仍應記該汽車違規紀錄一次；有前
    項規定之情形者，應責令改正或當場禁止通行，並處新臺幣一萬元罰鍰，超載十
    公噸以下者，以總超載部分，每一公噸加罰新臺幣一千元；超載逾十公噸至二十
    公噸以下者，以總超載部分，每一公噸加罰新臺幣二千元；超載逾二十公噸至三
    十公噸以下者，以總超載部分，每一公噸加罰新臺幣三千元；超載逾三十公噸者
    ，以總超載部分，每一公噸加罰新臺幣五千元。未滿一公噸以一公噸計算，道路
    交通管理處罰條例第二十九條之二第一項、第三項分別定有明文。
三、經查：
    （一）本件受處分人即異議人武長交通企業有限公司（下稱武長公司）所有之車
          號７２６─ＧＬ號營業一般大貨車，係於民國九十一年九月十六日十四時
          許，由司機曾中和載運混凝土行駛，在行經嘉義縣一六六線山中段前時，
          為警攔車稽查，經會同駕駛人共至附近台塑企業新港廠過磅結果，總重量
          為二十六．五一公噸，已超過核載總重二十一公噸有五．五公噸之多，遂
          予當場製單舉發等情，有嘉義縣警察局嘉縣警交字第Ｌ00000000
          號舉發違反道路交通管理事件通知單及台塑企業新港廠地磅單各一紙附卷
          可憑，而異議人亦坦承當日該混凝土車所載之混凝土經過磅後有如前揭數
          據並經警製單舉發，足見異議人之汽車於右開時、地裝載混凝土有超過核
          定之總重量之事實甚明。
    （二）異議人雖辯稱：依交通部對監理機關之函示說明，對於混凝土攪拌車之裝
          載，於八十一年十二月三十一日以前新登檢領照者，自八十二年一月一日
          起以裝載六立方公尺為上限，自八十二年一月一日起新登檢領照者，以核
          定之車輛總重量作為取締標準，且於九十三年五月三十一日前仍依前項規
          定作為裝載及取締標準，員警不依容積法去換算重量逕依實際過磅去認定
          超載，顯有違誤云云。然查，汽車裝載貨物既超過核定之總重量者，即應
          據以處罰，上述道路交通管理處罰條例第二十九條之二第一項業已規定甚
          明，而上開交通部函示之相關內容，僅係超載取締作業之行政措施規定，
          為行政機關內部秩序及運作，所為非直接對外發生法規效力之一般、抽象
          之規定，其僅有拘束訂定機關、其下級機關及屬官之效力，惟其並非法律
          ，故舉發機關逕以重量法核算車輛裝載之實際總重量，如符合事實，並無
          違法疑義。上開交通部之函示所採取取締作業規定如何，應並不影響違規
          事實之認定，自不影響本件舉發之效力。退而言之，縱依前開交通部之函
          示規定作為取締標準，惟可依容積法作為裝載標準者，亦僅以在八十一年
          十二月三十一日以前新登檢領照之混凝土攪拌車為限，而查，異議人所有
          之前開營業大貨車係於九十一年六月十九日繳銷重新領牌乙節，有交通部
          公路總局嘉義區監理所台南監理站九十一年十一月十五日嘉監南字第九一
          二三七一一號函及檢附之汽車車籍查詢明細單各一紙在卷可稽，是異議人
          之該輛大貨車既係屬於八十二年一月一日起新登檢領照之混凝土攪拌車，
          則依前開交通部之函示規定，其並無適用容積法之餘地且亦應以核定之車
          輛總重量作為取締標準，是異議人前開所辯，要係卸責之詞且不足採。
    （三）本件異議人之汽車，有於右述時、地裝載貨物超過核定之總重量之事實，
          既可認定，則移送機關即交通部公路總局嘉義區監理所台南監理站據此引
          用前開道路交通管理處罰條例第二十九條之二第一項及第三項之規定，裁
          處異議人罰鍰新臺幣一萬六千元及記汽車違規紀錄一次，於法並無不當，
          異議人異議為無理由，應予駁回。
四、據上論斷，應依道路交通案件處理辦法第十九條，裁定如主文。
中      華      民      國      九十二      年      一    月    十五    日
                                  臺灣臺南地方法院交通法庭
                                      法  官  張  瑛  宗
右正本證明與原本無異
如不服本裁定應於送達後五日內向本院提出抗告狀
                                      書記官  陳  志  德
中      華      民      國      九十二      年      一    月    十六    日


司法院資訊處製作；財團法人民間司法改革基金會備份。
